---
title: "Xts"
author: "Jcb"
date: "19/07/2014"
output: html_document
---

Comment utiliser eXtended Time Series (XTs)
===========================================

Documentation
-------------

- ebook [r_cookbook.pdf](~/Bureau/Livres/Livres R/r_cookbook.pdf)
- [shading and points with plot.xts from xtsExtra](http://bl.ocks.org/timelyportfolio/5062480)
- [Quantitative Finance Applications in R – 3: Plotting xts Time Series](http://tagteam.harvard.edu/hub_feeds/1981/feed_items/339417)
- [R graph with two y axes](http://robjhyndman.com/hyndsight/r-graph-with-two-y-axes/): comment dessiner sur la même figure, 2 courbes ayant les mêmes abcisses et des ordonnées différentes (par exemple le nombre de passages et le nombre d'hospitalisations).
- [Liste de ressources pour R en français](http://eric.univ-lyon2.fr/~ricco/cours/cours_programmation_R.html)
- Utilisation de [XtsExta](http://www.r-bloggers.com/shading-and-points-with-xtsextra-plot-xts/)


Format de date
--------------

Décrit au paragraphe: ?strptime

#### N° de la semaine française (de 00 à 53),
symbole __%V__ est défini par la norme ISO 8601. La semaine commence le lundi. Si la semaine contenant le 1er janvier comporte 4 jours ou plus dans la nouvelle année, alors elle est considérée comme la semaine 1. Sinon il s'agit de la dernière semaine de l'année précédente et la semaine suivante est la semaine 1.

#### N° de la semaine US (de 00 à 53),
symbole __%U__ commence le _dimanche_.

Compléments
-----------

Pour fournir certains résultats, XTs a besoin d'une bibliothèque complmentaire __xtsExtra__ qui ne fait pas partie de cran et qui se charge à l'adresse: 
```{}
install.packages("xtsExtra", repos="http://R-Forge.R-project.org")
```
Une fois téléchargé, on trouve le dossier dans _/home/jcb/R/i686-pc-linux-gnu-library/3.1_. Le dossier _Doc_ contient un pdf consacré à plot.xts.

Cette extension toujours activement dévelopée est née pendant le Google Summer Camp en 2012. Les auteurs ont pris grand soins de rester parfaitement compatible avec la version XTS de base.

barplot.xts
-----------

Nécessite xtsExtra.

Utilisation
-----------

XTS étend la classe ZOO. En particulier on peut utilisser un dataframe comprenant plusieurs colonnes. Une de ces colonnes doit être du type __Date__ et sera indiquée par la variable __order.by__.

```{r}
# dataframe pour la démo:
path <- "Analyse/Activite_SAMU/"
file <- "samu67_2014.csv"
d67 <- read.csv(paste0(path,file))
d67$date <- as.Date(d67$date, "%d/%m/%Y")

# création d'un objet XTS
a <- xts(d67, order.by = d67$date)
plot(a$affaires) # Précise la colonne à plotter
plot(a$affaires, minor.ticks = FALSE) # supprime les graduations mineures. Indiqué lorsque l'échelle de temps est imôrtante
plot(a$affaires[1:30], minor.ticks = TRUE) # uniquement les 30 PREMIERS JOURS
# marquer les dimanches
points(c(a$date[5], a$affaires[5]), col = "red")
points(c(a$date[12], a$affaires[12]), col = "red")

```

Divers
------

Exploration de diverses fonctions de date:

- month.abb: constantes listant les noms de mois abbrégés
- month.names: noms des mois en anglais et méthode de francisation via la fonction format qui utilise la variable __locale__

```{r divers}
nth <- paste0(1:12, c("st", "nd", rep.int("th", 10)))
nth
month.abb
format(ISOdate(2000, 1:12, 1), "%B")
month.name
month.name <- format(ISOdate(2000, 1:12, 1), "%b")
month.name
month.name <- format(ISOdate(2000, 1:12, 1), "%B")
month.name
format(Sys.time(), "%a %d %b %Y %X %Z")
format(ISOdate(2000, 1:7, 1), "%a")

```





