---
title: "Nombre de RPU par années"
author: "JcB"
date: "25 avril 2016"
output: 
  html_document: 
    keep_md: yes
---

```{r setup, include=FALSE}
knitr::opts_chunk$set(echo = TRUE)
```

Pour chaque année on calcule le nombre de RPU par FINESS. Le résultat est un vecteur qui est stocké dans le répertoire __DATA/YEAR/__ et dans le ficher __RPU_YYYY_ans.Rda__. Il y a un fichier par année.

```
y2013 <- tapply(as.Date(d13$ENTREE), list(year(as.Date(d13$ENTREE)), d13$FINESS), length)
y2014 <- tapply(as.Date(d14$ENTREE), list(year(as.Date(d14$ENTREE)), d14$FINESS), length)
y2015 <- tapply(as.Date(d15$ENTREE), list(year(as.Date(d15$ENTREE)), d15$FINESS), length)

save(y2013, file = "../DATA/YEAR/RPU_2013_ans.Rda")
save(y2014, file = "../DATA/YEAR/RPU_2014_ans.Rda")
save(y2015, file = "../DATA/YEAR/RPU_2015_ans.Rda")
```
Le nombre de FINESS est variable d'une anné à l'autre ce qui ne permet pas de les fusionner.

Exemple de présentation avec 3Fr
=================================

Chaque année est représentée par un barplot surlequel on ajoute:

- le nomnre de RPU de l'année
- le % de variation d'une année sur l'autre
- le nombre moyen de passages par jour

Récupération des données
------------------------
```{r}
finess <- "3Fr"

# lit les dataframes n de RPU par mois et par Finess déjà archivés
load("../../../../DATA/YEAR/RPU_2013_ans.Rda") # y2013
load("../../../../DATA/YEAR/RPU_2014_ans.Rda") # y2014
load("../../../../DATA/YEAR/RPU_2015_ans.Rda") # y2015

# récupération des 3 années dans le vecteur c
c <- c(y2013[1, finess], y2014[1, finess], y2015[1, finess])
```

Nombre moyen de passages par jour
---------------------------------

Il faut calculer le nombre de jours de l'année. Par ex. pour 2013:

```{r}
as.Date("2014-01-01") - as.Date("2013-01-01")
```

Pour 2016:
```{r}
as.Date("2017-01-01") - as.Date("2016-01-01")
```

On crée un vecteur du nb de jours dans 'année à partir 2013
```{r}
an <- c(365, 365, 365) # 366 pour 2016
```

Moyenne par jour
```{r}
r <- round(c/an)
r
```

Graphique
----------

```{r passages_annuels}
# Barplot. Le vecteur b récupère les abcisse des barres.
b <- barplot(c, main = paste(finess, "- Nombre de passages annuels"), names.arg = c(2013, 2014, 2015))

# on place le nombre de RPU de l'année au sommet de la barre
text(b, c - 500, labels = c)

# calcul de lea variation annuelle en %
p <- round(100 * (c[2] - c[1])/c[1], 2)
# si la variation est positive, on la fait précéder du signe "+". On complète par le suffixe "%"
p2 <- ifelse(p > 0, paste("+",p,"%"), paste(p,"%"))

# idem pour la 3eme année
p <- round(100 * (c[3] - c[2])/c[2], 2)
p3 <- ifelse(p > 0, paste("+",p,"%"), paste(p,"%"))

# on forme un vecteur des symboles
pp <- c("", p2, p3)

# et on l'affiche
text(b, c-4000, pp, col = "red")

# ajout du nombre moyen de passages
text(b, 500, paste(r, "RPU/j"))
```




