Cartographie - population Alsace
========================================================
```{r}
wd<-"~/Documents/Resural/Stat Resural/carto&pop"
setwd(wd)
```

cartographie
------------
Ref: Notes on spatial data operations in R (Frank Davenport mars 2013)

voir aussi: http://help.nceas.ucsb.edu/r:spatial

- OSM: données source pour l'alsace: *http://download.geofabrik.de/europe/france/alsace.html*

```{r}
# install.packages("maptools")
# ---------- package pour lire/écrire/manipuler des données spatiales -----------------------
library("maptools") # contient les fonctions d'overlay
library("rgrs")
library("rgeos") #nécessaire pour ggplot2::fortify.sp
library("rgdal") # contient read/writeOGR pour lire les shapefiles et read/writeRGDAL pour lire les raster
library("spdep") # fonctions statistiques spatiales utiles
library("spatstat") # génère des points au hasard
# ---------- Packages pour visualiser des données et es manipuler ----------------------------
library("ggplot2")
library("reshape2")
library("scales")
```
Pour créer les fichiers utiles, il faut d'abord charger tout le fichier IGN pour extraire les données propres à l'Alsace. Cette opération est longue. Elle n'est à faire qu'une fois. Pour les autres utilisations on peut faire appel directement aux fichiers créés:
- carto67.rda pour le Bas-Rhin
- carto68.rda pour le Haut-Rhin
- carto_alsace pour la région
```{r}
file<-"~/Documents/cartographie/Donnee_IGN/GEOFLA_1-1_SHP_LAMB93_FR-ED111/COMMUNES/COMMUNE.SHP"
com<-readShapeSpatial(file)
```
Uniquement le bas-rhin:
```{r}
st<-com[com$CODE_DEPT==67,]
# save(st,file="carto67.rda")
class(st)
names(st)
plot(st)
```
nom d'une commune:st[1,17]$NOM_COMM'
nom région: st[1,18]$NOM_REGION
code de la région:st[1,17]$CODE_REG

Haut-Rhin
---------
```{r}
hr<-com[com$CODE_DEPT==68,]
#save(hr,file="carto68.rda")
```
dessine les communes  du haut-rhin
```{r plot68}
plot(hr)
```



Alsace
------
```{r alsace}
als<-com[com$CODE_REG==42,]
#save(als,file="carto_alsace.rda")
```
dessine toutes les communes d'Alsace
```{r plot_alsace}
plot(als)
```



Population
==========
source: fichier fournit par l'INSEE

Population du Bas-Rhin
-----------------------
```{r pop67}
file<-"~/Documents/Open Data/Population_alsace_2013/dep67_communes.csv"
pop67<-read.csv(file,header=TRUE,sep=",",skip=7,colClasses = "character")
pop67$insee<-as.factor(paste(pop67$Code.département,pop67$Code.commune,sep=""))

pop67$Population.totale<-sub("[^0-9]","",pop67$Population.totale)
pop67$Population.comptée.à.part<-sub("[^0-9]","",pop67$Population.comptée.à.part)
pop67$Population.municipale<-sub("[^0-9]","",pop67$Population.municipale)

pop67$Population.totale<-as.numeric(pop67$Population.totale)
pop67$Population.comptée.à.part<-as.numeric(pop67$Population.comptée.à.part)
pop67$Population.municipale<-as.numeric(pop67$Population.municipale)

save(pop67,file="pop67.rda")
```
Population du Haut-Rhin
-----------------------
```{r pop 68}
file<-"~/Documents/Open Data/Population_alsace_2013/dep68_communes.csv"
pop68<-read.csv(file,header=TRUE,sep=",",skip=7,colClasses = "character")
pop68$insee<-as.factor(paste(pop68$Code.département,pop68$Code.commune,sep=""))

pop68$Population.totale<-sub("[^0-9]","",pop68$Population.totale)
pop68$Population.comptée.à.part<-sub("[^0-9]","",pop68$Population.comptée.à.part)
pop68$Population.municipale<-sub("[^0-9]","",pop68$Population.municipale)

pop68$Population.totale<-as.numeric(pop68$Population.totale)
pop68$Population.comptée.à.part<-as.numeric(pop68$Population.comptée.à.part)
pop68$Population.municipale<-as.numeric(pop68$Population.municipale)

save(pop68,file="pop68.rda")
```

Mélange
=======
Le fichier *pop67* a une colonne *insee* et le fichier *st* a une colonne *INSEE_COM* qui contiennent le code Inseee de la commune => on peut les lier par ces colonnes:
```{r}
carte.prop(st,pop67,"Population.totale",sp.key="INSEE_COM",data.key="insee")
```
Carte avec 5 nuances et pas de limites de commune visible:
```{r}
carte.prop(st,pop67,"Population.totale",sp.key="INSEE_COM",data.key="insee",at=c(1000,5000,10000,20000,30000),lty="blank")
```
ou
```{r}
carte.prop(st,pop67,"Population.totale",sp.key="INSEE_COM",data.key="insee",at=c(1000,5000,10000,20000,30000),lty="blank",cex=0.5,main="population du bas-Rhin (2012)",sub="(recensement 2010)")
```
Pour sélectionner une commune
-----------------------------
On veut isoler Haguenau, code Insee = 67180:
```{r}
hag<-st[st@data$INSEE_COM=="67180",]
plot(hag)
```
Sélectionner les arrondissements:
---------------------------------
```{r}
load("carto67.rda")
contour<-unionSpatialPolygons(st,IDs=st@data$CODE_ARR)
plot(contour)
```
Pour l'Alsace:
```{r}
contour<-unionSpatialPolygons(als,IDs=als@data$CODE_ARR)
plot(contour)
```
Utilisation de readOGR{rgdal}
=============================
C'est la méthodes préconisée par Davenport. Je suis arrivé à la faire fonctionner qu'en imposant le directory où sont les fichiers IGN
```{r}
file<-"~/Documents/cartographie/Donnee_IGN/GEOFLA_1-1_SHP_LAMB93_FR-ED111/COMMUNES"
setwd(file)
ds<-readOGR(dsn="COMMUNE.shp",layer="COMMUNE")
summary(ds)
str(ds,2)
```
Villes d'Alsace
---------------
La liste et les coordonnées des villes d'Alsace sont fournies par l'IGN à partir du fichier **RGC 2012** à l'adresse http://professionnels.ign.fr/rgc#tab-3 (taille environ 4 MB au format TXT) contenant toutes les communes de France. Stockées dans le dossier *Documents/cartographie/Donnees_IGN/RGC2012*

file<-"~/Documents/cartographie/Donnee_IGN/RGC2012/RGC_2012.txt"
rgc<-read.csv(file,header=TRUE,sep="\t")

dim(rgc)
[1] 36571    20

names(rgc)
[1] "DEP"       "COM"       "ARRD"      "CANT"      "ADMI"      "POPU"      "SURFACE"  
 [8] "NOM"       "XLAMB2"    "YLAMB2"    "XLAMBZ"    "YLAMBZ"    "XLAMB93"   "YLAMB93"  
[15] "LONGI_GRD" "LATI_GRD"  "LONGI_DMS" "LATI_DMS"  "ZMIN"      "ZMAX"   

v<-c("WISSEMBOURG","HAGUENAU","SAVERNE","STRASBOURG","SCHIRMECK","SELESTAT","COLMAR","MULHOUSE","SAINT-LOUIS","THANN","ALTKIRCH","GUEBWILLER")

On extrait les villes d'Alsace, chef lieu d'un territoire de santé dont on ne retient que le nom et les coorddonées X et Y en Lambert93:

villes<-rgc[rgc$NOM %in% v,c(8,13,14)]
# on enlève SAINT-LOUIS en Moselle
tsvilles<-villes[-1,]

On sauvegarde le fichier pour une utilisation ultérieure:

save(tsvilles,file="tsvilles.Rda")
load(tsvilles.Rda)

              NOM XLAMB93 YLAMB93
27201 WISSEMBOURG   10614   68933
27481    SELESTAT   10304   68048
27520    HAGUENAU   10514   68680
27574     SAVERNE   10206   68579
27638   SCHIRMECK   10117   68281
27661  STRASBOURG   10504   68409
27807 SAINT-LOUIS   10429   67305
27868       THANN   10071   67531
27886    ALTKIRCH   10183   67333
27940      COLMAR   10241   67846
27970    MULHOUSE   10250   67476
28053  GUEBWILLER   10144   67647


Dessine un point bleu avec le nom de la ville sur le fond de carte **ctss** = territoire de santé d'Alsace issu du fichier **als_ts.Rda**:

plot(ctss)  
points(villes[,2]*100,villes[,3]*100,pch=20,col="blue")  
text(villes[,2]*100,villes[,3]*100,villes[,1],cex=0.6,pos=4)  


