---
title: "Merging avec le fichier des recours de l'ORUMIP"
author: "JcB"
date: "21/03/2015"
output: pdf_document
---

L'[ORUMIP]() a développé un fichier de regroupement des codes CIM10 utilisés pour les RPU. L'utilisation de ces regroupements est recommandé par la [FEDORU]() pour la rédaction des rapports annuels. Le fichier original de l'ORUMIP comporte plusieurs onglets. L'onglet pertinent est enregistré au format _.csv_ sous le nom de __Regroupements ORUMiP Thésaurus SFMU.csv__ dans le dossier _~/Documents/Resural/FEDORU/Codes_regroupement_ORUMIP/Regroupement_ORUMIP/Regroupements ORUMiP Thésaurus SFMU.csv_.

Description
-----------

Le fichier de recours de l'ORUMIP est chargé sous le nom de __reg__.

La version 2014 du fichier de recours comporte 2158 lignes et 13 colonnes:
```{}
 [1] "CIM10"                            "Code.Type.Urgences"              
 [3] "Libéllé.Type.Urgences"            "Code.Discipline...Topographie"   
 [5] "Libellé.Discipline...Topographie" "Code.Type.Pathologie"            
 [7] "Libéllé.Type.de.Pathologie"       "X"                               
 [9] "X.1"                              "X.2"                             
[11] "X.3"                              "X.4"                             
[13] "X.5"  
```

Les colonnes 9 à 13 sont des compléments pas indispensables. 

Exemple d'utilisation du nom de l'ordinateur pour définir un chemin d'accès:
```{r init}
if(as.character(Sys.info()["nodename"]) == "MacBook-Air-de-JCB.local")
  file.reg <- "~/Documents/FEDORU/Codes_regroupement_ORUMIP/Regroupements ORUMiP Thésaurus SFMU.csv" else
  file.reg <- "~/Documents/Resural/FEDORU/Codes_regroupement_ORUMIP/Regroupement_ORUMIP/Regroupements ORUMiP Thésaurus SFMU.csv"

reg <- read.csv(file.reg, skip = 1)

# limitation du nombre de colonnes
reg <- reg[, 1:8]

head(reg)

```

La colonne 1 (CIM10) comprend des codes de 3 à 6 caractèes:
```{r}
a<- sapply(as.character(reg$CIM10), nchar)
table(a)

```

Exemple de merging
------------------

Les colonnes communes aux deux fichiers sont:

- CIM10 pour le fichier _reg_
- DP pour le fichier des RPU

```{r merge}

library(epicalc)

# on utilise le fichier de Demo de RPU_Doc (janvier 2015)
file <- "/home/jcb/Documents/Resural/Stat Resural/RPU_Doc/rpu_demo.Rda"
load(file) # d01

# merging des 2 fichiers
greg <- merge(d01, reg, by.x = "DP", by.y = "CIM10", all.x)

tab1(greg$Code.Type.Urgences, sort.group = "increasing", main = "Type d'urgence", ylab = "Fréquence")

```

